【裁判字號】    99,訴,975
【裁判日期】    990817
【裁判案由】    損害賠償
【裁判全文】
臺灣高雄地方法院民事判決               99年度訴字第975號
原      告  乙○○
訴訟代理人  陳雅娟律師
            蘇吉雄律師
被      告  甲○○
上列當事人間損害賠償事件，本院於民國99年7 月29日言詞辯論
終結，判決如下：
    主  文
被告應給付原告新台幣參拾萬元及自民國九十九年五月四日起至
清償日止，按年息百分之五計算之利息。
原告其餘之訴駁回。
訴訟費用由被告負擔十分之三，餘由原告負擔。
本判決第一項得假執行；但被告以新台幣參拾萬元為原告供擔保
後，得免假執行。
原告其餘假執行之聲請駁回。
    事實及理由
一、原告主張：被告明知訴外人李協振為原告之配偶，竟仍基於
    相姦之犯意，分別於民國（下同）97年12月23日、98年2 月
    9 日及同年4 月6 日、4 月20日、5 月12日、6 月1 日、7
    月30日，在高雄市小港區桂林汽車旅館或左營區米堤汽車旅
    館之房間內，與訴外人李協振發生性關係，被告之行為已破
    壞原告夫妻間共同生活之圓滿，且侵害原告之配偶權屬情節
    重大，自應對原告負損害賠償責任，為此乃依民法第195 條
    第1 項前段及第3 項之規定，訴請判令被告應給付原告新台
    幣（下同）100 萬元及自起訴狀繕本送達被告之翌日起至清
    償日止，按年息百分之五計算之利息，並陳明願供擔保請准
    宣告假執行。
二、被告則以：其與原告之夫李協振雖有發生性行為，但李協振
    經常要求被告離婚，威脅若有不從將對全家不利，被告被迫
    與之繼續發生性關係，且被告之夫事後知悉此事，不能原諒
    被告，已將被告逐出家門，要求離婚，被告實係此相姦事件
    之受害人。一般男人在酒家等娛樂場所叫小姐陪坐或其他之
    事，需支付鐘點費等費用，被告為良家婦女，被侵害身體、
    健康、自由、貞操、隱私，應由何人賠償？此外，被告高中
    肄業，沒有工作，並無資力賠償原告。原告請求被告賠償10
    0 萬元，於情、理、法均無理由等語，資為抗辯，並答辯聲
    明：原告之訴及假執行之聲請均駁回，如受不利之判決，並
    願供擔保，請准宣告免予假執行。
三、兩造爭執與不爭執事項：
  (一)、不爭執事項：
     1.被告與原告之夫李協振，於原告婚姻關係存續中發生通
       姦行為。
     2.被告上開通姦行為本院99年度審簡字第1190號判處應執
       行有期徒刑6 月。
  (二)、爭執事項：
     1.本件原告得否請求被告賠償？若可，金額應以若干為適當
     ？
四、法院之判斷：
（一）原告主張被告明知原告之夫李振協係已婚之人，仍多次與
      之發生性行為等事實，為被告所不爭執，且被告自97年12
      月間起，至98年7 月30日止，因與李振協有7 次相姦之行
      為，經台灣高雄地方法院檢察署檢察官以相姦罪起訴後，
      由本院刑事庭於99年4 月1 日判處被告犯相姦罪，7 罪，
      各處有期徒刑2 月，如易科罰金，均以新台幣1000元折算
      一日。應執行有期徒刑6 月，如易科罰金，以300 元折算
      一日確定，此有台灣高雄地方檢察署97偵字第7928號聲請
      簡易判決處刑書、本院審簡字第1358號刑事判決書、台灣
      高等法院被告前案紀錄表1 份、台灣高雄地方法院公務電
      話記錄1 份在卷可查，足認原告主張之事實，堪信屬實。
（二）按「因故意或過失，不法侵害他人之權利者，負損害賠償
      責任。故意以背於善良風俗之方法，加損害於他人者，亦
      同。」、「不法侵害他人之身體、健康、名譽、自由、信
      用、隱私、貞操，或不法侵害其他人格法益而情節重大者
      ，被害人雖非財產上之損害，亦得請求賠償相當之金額。
      其名譽被侵害者，並得請求回復名譽之適當處分。... 。
      前二項規定，於不法侵害他人基於父、母、子、女或配偶
      關係之身分法益而情節重大者，準用之。」，民法第184
      條、第195 條第1 、3 項分別定有明文。按婚姻係以夫妻
      之共同生活為其目的，配偶應互相協力保持其共同生活之
      圓滿安全及幸福，而夫妻互守誠實，係為確保其共同生活
      之圓滿安全及幸福之必要條件，故應解為配偶因婚姻契約
      而互負誠實之義務，配偶之一方行為不誠實，破壞共同生
      活之圓滿安全及幸福者，即為違反因婚姻契約之義務而侵
      害他方之權利。是以基於身分關係而生之配偶權亦屬應受
      保護之權利，倘配偶之一方行為不誠實，與他人發生足以
      破壞夫妻共同生活之圓滿安全及幸福之性行為者，則該第
      三人與不誠實之配偶即為侵害他方配偶身分法益之共同侵
      權行為人，合先敘明。經查：被告與原告之配偶李協振相
      姦之行為，破壞原告與其配偶李協振間之誠實義務關係，
      夫妻信任基礎破裂，嚴重危害原告婚姻生活之幸福，確已
      侵害原告基於配偶關係所生之身分法益且情節重大，被告
      應與訴外人李協振共同負侵權行為責任。原告對之請求賠
      償侵權行為所生之損害，核屬有據。
（三）茲就原告請求金額之准駁詳述如下：
      經查，原告為高中畢業，現為家庭主婦，97年度名下財產
      總額為13,363,549元；被告高中肄業，無穩定工作，97年
      度無所得資料，但有房地各一筆、汽車一輛等情，有兩造
      之稅務電子閘門財產所得調件明細表2 份在卷可查。本院
      審酌兩造上開學歷、社會地位、收入及被告與原告配偶相
      姦之次數及被告本身家庭亦破裂，被告現離家在外，生活
      狀況不佳等一切情狀，認為原告依民法第184 條、第195
      條之規定，請求被告賠償精神上損害賠償30萬元，核屬正
      當，逾此部分之非財產上請求，為無理由，應予駁回。
（四）綜上所述，原告請求被告給付30萬元及自起訴狀繕本送達
      被告翌日起（99年5 月4日）至清償日止，按年息百分之5
      計算之法定遲延利息為有理由，應予准許，逾此部分之請
      求，為無理由，應予駁回。又本院酌定被告應給付之金額
      未逾50萬元，依民事訴訟法第389 條第1 項第5 款之規定
      ，應依職權宣告假執行；另依被告聲請，酌定相當數額，
      諭知被告為原告供擔保後，得免為假執行。至於原告敗訴
      部份，其假執行之聲請失所附麗，應予駁回。
五、結論：本件原告之訴，為一部有理由，一部無理由，並依民
    事訴訟法第79條、第389 條第1 項第5 款、第390 條第2 項
    ，判決如主文。
中    華    民    國    99    年    8  月    17    日
                  民事鳳山分庭法  官  吳文婷
正本係照原本作成。
如不服本判決，應於送達後20日內，向本院提出上訴狀並表明上
訴理由，如於本判決宣示後送達前提起上訴者，應於判決送達後
10日內補提上訴理由書（須附繕本）。
中    華    民    國    99    年    8     月    17    日
                              書記官  林仕興

司法院資訊處製作；財團法人民間司法改革基金會備份。
